---
title: "Cours 13 avril"
author: "Laurent Politis"
date: "12 avril 2016"
output:
  ioslides_presentation:
    fig_caption: yes
    highlight: tango
    incremental: yes
    keep_md: yes
    logo: image/Logo_Essca.jpg
    self_contained: no
    widescreen: yes
---


## Intro 
Les graphiques que nous allons créer aujourd'hui sont : 

 
* Les boites à moustaches 
* Les histogrammes 
* Les courbes de densité
* Nuage de points, séries temporelles et graphiques diagnostics de modélisation statistiques...

## Rappel Data mining 
Les  données utilisées sont la population des communes de 1968 à 2012 : 

http://www.insee.fr/fr/themes/detail.asp?reg_id=99&ref_id=base-cc-serie-historique

Une fonction sert à les nettoyer 
```{r datamining}
setwd("~/data-visualisationFIN403/") # pour se placer dans le répertoire courant 

source("prog/data_mining_communes_fonction.R") # charge la fonction data_import()

population_ville = data_import() 

View(population_ville)

```


## GGplot 

Une librairie R de visualisation de données développée par Hadley Wickham en 2005 selon
les principes développés par Leland Wilkinson dans son ouvrage [The Grammar of Graphics](http://byrneslab.net/classes/biol607/readings/wickham_layered-grammar.pdf)

* Plot = data + Aesthetics + Geometry 
* *Aesthetics* (aes) :  les couleurs, les tailles, les formes, les labels mais aussi les données en x et en y
* *Geometry* (geom_ ...) va regrouper les options concernant les types de graphique (line, point, histogramme, heatmap, boxplot, etc.)
* peut-être stocké dans l'objet 

```{r ggplot2,eval=FALSE}
install.packages(ggplot2)
library(ggplot2)

```



##  Les boites à moustaches 

* moyen rapide de résumer une série statistique quantitative
* inventée en 1977 par John Tukey


```{r boxplots,eval=FALSE}
library(ggplot2)
ggplot(population_ville) + geom_boxplot(aes(x="France",y= `Population 2012`))

```

##  Les boites à moustaches exemple

```{r boxplots1,echo=FALSE}
library(ggplot2)
ggplot(population_ville) + geom_boxplot(aes(x="France",y= `Population 2012`))

```

## Modifié l'échelle des axes 

```{r}
ggplot(population_ville) + geom_boxplot(aes(`Population 2012`,x="ville")) +
 scale_y_sqrt()
```

## Echelle en log


```{r,warning=FALSE}
ggplot(population_ville) + geom_boxplot(aes(`Population 2012`,x="ville")) +
 scale_y_log10()
```

## Faire ressortir la ville d'Angers
```{r,warning=FALSE, fig.height=3.5, fig.width=5, warning=FALSE}
ggplot(population_ville) + geom_boxplot(aes(y=`Population 2012`,x="France")) + 
  scale_y_log10() + 
  geom_point(data= population_ville[population_ville$Communes=="Angers",],
             aes(y = `Population 2012` ,x='France'),color="red",size=4)

```


## Sans GGplot
```{r,warning=FALSE,  warning=FALSE}
boxplot(population_ville$`Population 2012`,log="y", ylim=c(100,100000000))

```

##  Par régions 
```{r,warning=FALSE, fig.height=4.5, fig.width=9, warning=FALSE}
ggplot(population_ville) + geom_boxplot(aes(y=`Population 2012`,x=Region,group=Region))+
  scale_y_log10() + coord_flip()
```

##   Mettre en valeur deux types de population 
```{r,warning=FALSE, fig.height=3.5, fig.width=8, warning=FALSE}
population_ville$dom_tom = population_ville$Region %in% 
  c("MARTINIQUE","GUYANE","GUADELOUPE","MARTINIQUE","LA REUNION")
p = ggplot(population_ville,aes(y=`Population 2012`,x=Region,group=Region)) +  scale_y_log10() + 
  coord_flip()
 p+ geom_boxplot(aes(fill=dom_tom))
```

##  Des Box plots plus exotiques 
```{r,warning=FALSE, fig.height=5, fig.width=8, warning=FALSE}

p + geom_violin()

```

##  Des Box plots plus exotiques 
```{r,warning=FALSE, fig.height=5, fig.width=8, warning=FALSE}

p  +geom_jitter(alpha=0.1) + geom_boxplot(alpha=0.7)

```



## Courbe de densité de probabilité
```{r density,warning=FALSE}
ggplot(population_ville) + geom_density(aes(x = `Population 2012`)) 

```

## Echelles
```{r density1,warning=FALSE}
ggplot(population_ville) + geom_density(aes(x = `Population 2012`)) +scale_x_log10()

```

##  plusieurs graphes en un même
```{r density2,fig.width=11,fig.height=4,warning=FALSE}
ggplot(population_ville) + geom_density(aes(x = `Population 2012`,
                                            fill="kernel density \n estimation")) +
  scale_x_log10() +facet_wrap(facets=~Region)

```


## Les histogrammes 

```{r histogramme}
ggplot(population_ville,aes(x=`Population 2012`)) + geom_histogram(binwidth = 10000)

```

## Zoom sur une région 

```{r histogramme1,fig.height=4.5}
ggplot(population_ville[population_ville$Region=="BRETAGNE",],aes(x=`Population 2012`,fill=Departement)) +
  geom_histogram(binwidth = 1000) +
  scale_y_sqrt()+facet_wrap(facets = ~Departement)
```

## Les séries temporelles 

```{r timeseries,warning=FALSE,fig.height=3,fig.width=10,,message=FALSE}
library(reshape2)
tmp=population_ville[population_ville$Region=="PAYS DE LA LOIRE",c(3,4:10)]
tmp.m=melt(tmp)
tmp.m$variable=as.numeric(substr(x = tmp.m$variable,12,15))
ggplot(tmp.m) + geom_line(aes(x=as.Date(paste(tmp.m$variable,"-01-01",sep="")),y=value,group=Communes))
```


## rendre visible le graphique 

```{r timeseries1,eval=FALSE}

tmp.m$Angers=tmp.m$Communes=="Angers" #"#CFCDCD", "#FFFFFF"

tmp.m=tmp.m[tmp.m$value>15000,]

ggplot(tmp.m) + geom_line(aes(x=as.Date(paste(tmp.m$variable,"-01-01",sep="")),
                              y=value,group=Communes,colour=Angers,size=Angers))+
  scale_y_sqrt()  +
scale_color_manual(values=c("#5E5C57", "red"))+
  scale_size_manual(values=c(1, 3))+
  geom_text(data=tmp.m[tmp.m$variable==2012,],aes(x = as.Date(paste(2012,"-01-01",sep=""))
,y=(value),label=Communes))

```
## souligné 

```{r timeseries2,echo=FALSE}

tmp.m$Angers=tmp.m$Communes=="Angers" #"#CFCDCD", "#FFFFFF"

tmp.m=tmp.m[tmp.m$value>15000,]

ggplot(tmp.m) + geom_line(aes(x=as.Date(paste(tmp.m$variable,"-01-01",sep="")),
                              y=value,group=Communes,colour=Angers,size=Angers))+
  scale_y_sqrt()  +
scale_color_manual(values=c("#5E5C57", "red"))+
  scale_size_manual(values=c(1, 3))+
  geom_text(data=tmp.m[tmp.m$variable==2012,],aes(x = as.Date(paste(2012,"-01-01",sep=""))
,y=(value),label=Communes))

```

## Graphiques et modélisation

```{r smooth}
ggplot(data = tmp.m[tmp.m$Communes=="Angers",], aes(x = variable,  y =value)) +
  geom_point() +geom_smooth()
```

## Tendances à la hausse

```{r smooth1}
ggplot(data = tmp.m[tmp.m$Communes=="Angers",], aes(x = variable,  y =value)) +
  geom_point() +geom_smooth(method = "lm")
```





